【裁判字號】    95,易,1717
【裁判日期】    951025
【裁判案由】    恐嚇
【裁判全文】
臺灣臺中地方法院刑事判決              95年度易字第1717號
公  訴  人  臺灣臺中地方法院檢察署檢察官
被      告  庚○○
            戊○○
上列被告等因恐嚇等案件，經檢察官提起公訴（九十五年度偵字
第九一八七號），本院判決如下：
    主    文
庚○○、戊○○均無罪。
    理    由
一、公訴意旨略以：被告庚○○、戊○○與另案被告陳建中、劉
    文鑫、楊宗運、吳建緯（此四人業據本院以九十五年度易字
    第七三二號判決分別判處有期徒刑六月、五月、四月、三月
    ，如易科罰金，均以銀元三百元折算一日）、楊富愷、許永
    龍（此二人業據本院以九十五年度易字第七三二號判決判處
    無罪）等六人，受丁○○之託向陳文田討債，竟基於恐嚇與
    強制之概括犯意聯絡，自九十五年二月二十二日上午八時許
    起至同年月二十八日止，由被告庚○○夥同被告戊○○等人
    共同前往臺中市西屯區○○○○街八二號慈德慈惠堂，先於
    堂外拉舉「慈堂陳文田老師欠錢、慈惠堂騙錢」等字樣之
    白布條，而以強暴、脅迫之方式，阻止信徒入堂，而妨害信
    徒進出之行動自由；於九十五年二月二十八日下午二時許，
    被告庚○○、戊○○等人再度進入堂內找證人丙○○（即陳
    文田之子）商討債務，經證人丙○○告知，現該堂之堂主已
    更易為證人丙○○，亦不知其父親陳文田去向，另案被告陳
    建中即向證人丙○○恫嚇稱：「趕快聯絡陳文田，不然要讓
    你斷手斷腳。外面有三個死刑犯，若找不到陳文田，以後大
    家都不好看」等語，致使證人丙○○心生畏懼，隨即拿起桌
    上二個橘子，並基於傷害之犯意，朝向證人丙○○身體丟擲
    ，一次擊中證人丙○○胸部未成傷，一次擊中該堂之玻璃而
    破碎（涉傷害及毀損罪嫌均未據告訴）。另案被告劉文鑫等
    亦向證人丙○○恫嚇稱：「趕快聯絡陳文田，不然街頭街尾
    被我逮到就知道。」等語，亦致使證人丙○○心生畏懼，亦
    基於傷害之犯意，拿煙灰缸丟擲證人丙○○頭部，致證人丙○○頭部受傷（此涉傷害部分亦未據告訴）。而另案被告陳
    建中等對於在場之證人乙○○、己○○、甲○○亦恫嚇稱：
    「閉嘴，不然出去要讓你們吃子彈。」等語，致使證人乙○○、己○○、甲○○均心生畏懼，因認被告庚○○、戊○○
    涉有刑法第三百零四條第一項強制罪嫌、第三百零五條恐嚇
    罪嫌云云。
二、按犯罪事實應依證據認定之，無證據不得認定犯罪事實；又
    不能證明被告犯罪者，應諭知無罪之判決，刑事訴訟法第一
    百五十四條第二項、第三百零一條第一項分別定有明文。次
    按認定不利於被告之事實，須依積極證據，苟積極證據不足
    為不利於被告事實之認定時，即應為有利於被告之認定，更
    不必有何有利之證據；又事實之認定，應憑證據，如未能發
    現相當證據，或證據不足以證明，自不能以推測或擬制之方
    法，以為裁判之基礎，最高法院分別著有三十年上字第八一
    六號、四十年臺上字第八六號判例可資參照。
三、檢察官認被告庚○○、戊○○涉有前開犯行，無非係以：(1)
    被告庚○○、戊○○之供述；(2)證人丙○○、甲○○、乙○○、己○○於偵查中之證述；(3)照片二十二張等資料為其所
    憑之論據。訊據被告庚○○固坦承有受人之託向陳文田追討
    債務，並找人在慈德慈惠堂前拉白布條等情不諱，惟陳稱：
    伊沒有限制信徒進入廟堂，另案被告陳建中等人不是伊叫來
    的等語；被告戊○○堅詞否認有何恐嚇、強制犯行，陳稱：
    另案被告陳建中等人伊不認識等語。
四、經查：
  (一)按當事人雖得聲請法院調查證據，而法院為發見真實，亦得
    依職權調查證據，但限於維護公平正義或對被告之利益有重
    大關係之事項為限，刑事訴訟法第一百六十三條第一、二項
    定有明文，故法院固得依職權調查證據，但並無蒐集證據之
    義務，蒐集證據乃檢察官或自訴人之職責，事實審法院應以
    調查證據為其主要職責，其調查之範圍，亦以審判中所存在
    之一切證據為限，案內不存在之證據，即不得責令法院為發
    現真實，應依職權從各方面蒐集證據（最高法院九十一年度
    臺上字第五八四六號判決意旨參照），檢察官既未提出遭被
    告庚○○、戊○○或另案被告陳建中、劉文鑫、楊宗運、吳
    建緯、楊富愷、許永龍等人阻止進出慈德慈惠堂之被害信徒
    資料供本院調查，在此部分被害人不明情況下，本院並無自
    行蒐集證據調查之義務，是檢察官此部分起訴並不明確，自
    難僅憑證人丙○○、甲○○、乙○○、己○○泛稱有信徒進
    出受阻礙，即認被告庚○○、戊○○有強制之犯行。至卷內
    照片二十二幀，係拍攝有人在慈德慈惠堂前拉白布條之情形
    ，惟並未拍攝到有信徒遭阻礙入內之情事，亦難引之為對被
    告庚○○、戊○○二人不利之認定。
  (二)按以自己共同犯罪之意思，參與實施犯罪構成要件以外之行
    為，或以自己共同犯罪之意思，事先同謀，而由其中一部分
    人實施犯罪之行為者，均為共同正犯，大法官會議釋字第一
    ○九號解釋著有明文；次按，共同實施犯罪行為之人，在合
    同意思範圍以內，各自分擔犯罪行為之一部，相互利用他人
    之行為，以達其犯罪之目的者，即應對於全部所發生之結果
    ，共同負責；又意思之聯絡並不限於事前有所謀議，即僅於
    行為當時有共同犯意之聯絡者，亦屬之，且其表示之方法，
    亦不以明示通謀為必要，即相互間有默示之合致，亦無不可
    ，最高法院二十八年上字第三一一○號、七十三年臺上字第
    二三六四號分別著有判例可資參照。是故，所謂共同正犯，
    不僅在客觀上需有共同行為，在主觀上尚須有犯意聯絡，而
    共同正犯之意思聯絡，固不以明示通謀為必要，即相互間有
    默示之合致，亦屬之，然所謂默示之合致，必須由其行為或
    其他客觀情事，他人可以推知其有同意之表示始可。
  (三)檢察官認被告庚○○、戊○○與另案被告陳建中、劉文鑫、
    楊宗運、吳建緯、楊富愷、許永龍間，就前述發生於九十五
    年二月二十八日之恐嚇犯行，有犯意聯絡與行為分擔，係以
    被告庚○○、戊○○於偵查中供述，及證人丙○○、甲○○
    、乙○○、己○○於偵查中之證述加以推論。然被告庚○○
    、戊○○於警詢、偵查及本院審理時均陳稱渠等二人於九十
    五年二月二十八日下午二時許未在慈德慈惠堂內，且證人丙○○、甲○○、乙○○、己○○等人於偵查中亦均未提及被
    告庚○○、戊○○二人於該日有在現場，又證人丙○○於本
    院審理時證稱：九十五年二月二十八日下午二時許，另案被
    告陳建中對伊丟水果時，被告庚○○、戊○○二人並不在慈
    德慈惠堂內等語（參見本院卷第四六頁），是檢察官認定九
    十五年二月二十八日下午二時許，被告庚○○、戊○○有在
    慈德慈惠堂內與證人丙○○商討債務云云，顯與事實不符；
    而另案被告陳建中於本院審理時以證人身分證稱：伊不認識
    被告庚○○、戊○○，丁○○有打電話來要求希望伊能幫她
    處理這件事，當時一興徵信社（即被告庚○○任職之公司）
    已受託處理此事等語（參見本院卷第五○、五一頁），足見
    被告庚○○、戊○○與另案被告陳建中等人係分別受丁○○
    委託向陳文田追討債務，雙方並互不認識，再加上九十五年
    二月二十八日下午二時許案發時，被告庚○○、戊○○二人
    並不在現場，實難僅因被告庚○○、戊○○向陳文田討債之
    目的與另案被告陳建中等人相同，即率爾推論被告庚○○、
    戊○○對前述發生於九十五年二月二十八日之恐嚇犯行有所
    認知，進而與另案被告陳建中、劉文鑫、楊宗運、吳建緯、
    楊富愷、許永龍等人產生犯意聯絡與行為分擔。
五、綜上所述，本件尚乏積極證據足資證明被告庚○○、戊○○
    與另案被告陳建中、劉文鑫、楊宗運、吳建緯、楊富愷、許
    永龍等人，有犯意聯絡與行為分擔，且未達通常一般之人均
    不致於有所懷疑，而得確信其為真實之程度，揆諸前揭條文
    及判例意旨，尚難僅憑推測或擬制之方法，即遽為被告庚○○、戊○○有罪之論斷。此外，本院復查無其他積極證據足
    資認定被告庚○○、戊○○有何公訴人所指之恐嚇、強制犯
    行，被告庚○○、戊○○之犯行既屬不能證明，依首揭規定
    ，應諭知被告楊富愷、許永龍無罪之判決。
據上論斷，應依刑事訴訟法第三百零一條第一項，判決如主文。
中    華    民    國    95    年    10    月    25    日
                  刑事第十三庭  審判長法  官  陳慧珊
                                      法  官  李秋娟
                                      法  官  黃裕仁
上正本證明與原本無異。
如不服本判決，應於送達後十日內向本院提出上訴狀（須附繕本
），上訴於臺灣高等法院臺中分院。
                                      書記官  王嘉仁
中    華    民    國    95    年    10    月    25    日


司法院資訊處製作；財團法人民間司法改革基金會備份。
